【裁判字號】    97,消債抗,272
【裁判日期】    980204
【裁判案由】    聲請更生程序
【裁判全文】
臺灣高雄地方法院民事裁定           97年度消債抗字第272號
抗  告  人  乙○○
訴訟代理人  徐豐益律師
上列當事人因消費者債務清理事件聲請更生，對本院於民國97年
9 月4 日所為97年度消債更字第751 號裁定提起抗告，本院裁定
如下：
    主  文
原裁定廢棄。
聲請人乙○○自民國九十八年二月四日十六時起開始更生程序。
命司法事務官進行本件更生程序。
    理  由
一、抗告意旨略以：抗告人95年6 月與最大債權銀行國泰世華銀
    行協商成立每月繳還新台幣（下同）23,877元，然當時平均
    每月薪資所得為15,826元，於扣除最低生活費用後，實不足
    清償協商之還款金額，又抗告人於95年7 月13日因心臟病發
    住院而離職，致使無法工作而無收入，休養3 個月後於95年
    10月找到保全工作，期間皆向親友借貸籌錢繳納協商款，直
    到96年3 月無力繼續繳款不得已毀諾，抗告人並非主觀上惡
    意不履行協商約定。原審誤以為聲請人之心臟病與收入減少
    無因果關係，又未顧及已透支致入不敷出，乃客觀上確非可
    歸責於己之事由致履行有重大困難，顯有違誤，為此爰依法
    提起抗告，請求廢棄原裁定，准允抗告人更生。
二、按債務人不能清償債務或有不能清償之虞者，得依消費者債
    務清理條例所定更生或清算程序，清理其債務。債務人無擔
    保或無優先權之債務總額未逾新台幣（下同）1200萬元者，
    於法院裁定開始清算程序或宣告破產前，得向法院聲請更生
    。又於消費者債務清理條例施行前，債務人依金融主管機關
    協調成立之中華民國銀行公會會員，辦理消費金融案件無擔
    保債務協商機制與金融機構成立之協商，準用同條例第151
    條第5 項之規定，即債務人與金融機構協商成立者，不得聲
    請更生或清算，但因不可歸責於己之事由，致履行顯有重大
    困難者，不在此限。如法院開始更生程序之裁定，應載明其
    年、月、日、時，並即時發生效力。法院裁定開始更生或清
    算程序後，得命司法事務官進行更生或清算程序，必要時得
    選任律師、會計師或其他適當之自然人或法人一人為監督人
    或管理人。消費者債務清理條例第3 條、第42條第1 項、第
    151 條第5 項、第6 項、第45條第1 項及第16條第1 項分別
    定有明文。
三、抗告人於95年依「中華民國銀行公會會員辦理消費金融案件
    無擔保協商機制」與各債權銀行協商成立，當時其積欠銀行
    之總債務為2,594,990 元，自95年6 月起、分120 期、利率
    2 ％、每月應繳金額23,877元，有協議書及無擔保債務還款
    計畫在卷可證，且聲請人於消費者債務清理條例公布並毀諾
    後，另再以書面向最大債權銀行國泰世華銀行請求協商債務
    清償方案，並表明共同協商之意旨，而遭拒絕致協商不成立
    ，亦有前置協商退件通知函在卷可按（原審卷第109 頁），
    合先敘明。
四、查抗告人95、96年度收入分別為193,498 元、251,442 元（
    原審卷20-21 頁所得資料查詢），換算月薪各為16,125元、
    20,954元，顯示其於95年6 月成立協商後每月薪資雖有增加
    ，但與其每月應繳協商款23,877元之負擔相較，仍屬杯水車
    薪，助益有限，捉襟見肘，已屬難免，而抗告人於協商成立
    後之隔月即95年7 月13日確因「急性心肌梗塞經心導管手術
    及血管支架置入術」入加護病房治療住院至7 月19日出院，
    有院綜合醫院診斷證明書（原審卷91頁），亦無虛假，乃本
    院斟酌抗告人之配偶陳秋蓮95與96年均無所得（原審卷83-8
     4頁各類所得清單），而其3 名成年子女（原審卷31頁戶籍
    資料）丁○○（73年7 月19日生）、甲○○（70年2 月6 日
    生）、丙○○（71年6 月29日生）均年歲尚輕，剛踏入職場
    ，於96年之薪資所得各為：無、30萬餘元、25萬餘元，有本
    院稅務電子閘門財產所得調件明細表（本卷23-28 頁）可稽
    ，有收入者亦非豐，對其父母即抗告人夫婦之扶養義務固難
    免，惟分擔抗告人之卡債，則均顯力有未逮等情，因此認抗
    告人於協商成立後，在每月收入顯低於分期協商款之情況下
    ，難免窘於應付而入不敷出，終致不能履行債務，確有不可
    歸責事由，足以認定。
五、綜上，債權人於協商時並未顧及抗告人維持日常生活所需之
    必要費用，致無法依協議繼續償還，既係因客觀收入不足所
    致，非因協議後故有浪費或其他不利償還之行為，且在收入
    不足償還協商金額之情形下，仍繼續繳款10期，應認已盡相
    當之償還誠意，致履行顯有重大困難始毀諾，核確有不可歸
    責事由無訛。而抗告人無擔保或無優先權之債務總額未逾新
    臺幣1,200 萬元，復無同條例第46條規定已經法院裁定開始
    清算程序或宣告破產及第6 條第3 項、第8 條各款所定駁回
    更生聲請等程序事由存在，則債務人聲請更生，是有理由，
    依同條例第45條第1 項、第16條第1 項規定，自應由本院廢
    棄改判如主文第2、3項所示。
六、爰依消費者債務清理條例第11條第2 項、第45條第1 項、第
    15條，民事訴訟法第495 條之1 第1 項、第450 條第1 項，
    裁定如主文。
中    華    民    國    98    年    2     月     4    日
                    民事第三庭  審判長法  官  朱玲瑤
                                      法  官  陳宛榆
                                      法  官  藍家慶
上為正本係照原本作成。
不得再抗告。
本裁定已於98年2月4日下午4時公告
中    華    民    國    98    年    2     月     4    日
                                      書記官  呂姿儀


司法院資訊處製作；財團法人民間司法改革基金會備份。
